臺灣高等法院高雄分院刑事判決　　　 100年度上訴字第1462號
上　訴　人　臺灣高雄地方法院檢察署檢察官
被　　　告　王亞倫
上列上訴人因被告違反藥事法案件，不服臺灣高雄地方法院100
年度訴字第289 號中華民國100 年6 月17日第一審判決（起訴案
號：臺灣高雄地方法院檢察署99年度毒偵字第3682號、第3819號
），就轉讓禁藥部分提起上訴，本院判決如下：
     主  文
原判決關於無罪部分撤銷。
王亞倫明知為禁藥而轉讓，未遂，累犯，處有期徒刑月。扣案
Sony Ericsson 行動電話手機壹支（含門號0000000000號SIM 卡
壹枚）沒收。
     事  實
一、王亞倫綽號「蛋仔」，前於民國94年間因毒品案件，經臺灣
    高雄地方法院分別判處有期徒刑10月、10月確定，經定執行
    刑有期徒刑1 年7 月，於96年5 月27日保護管束期滿執行完
    畢。詎仍不知警惕，明知甲基安非他命業經中央衛生主管機
    關明令公告列為禁藥，並為毒品危害防制條例所管制之第二
    級毒品，依法不得任意轉讓，竟基於轉讓禁藥甲基安非他命
    之犯意，於99年5 月31日19時39分許，以其持用之門號0000
    000000號行動電話撥打朱錦河（綽號「河哥」）持用之門號
    0000000000號行動電話，2 人先談論交易甲基安非他命之事
    （通話內容詳如附表編號1 所示）；後於同日19時43分許，
    朱錦河以上開行動電話撥打予王亞倫，向王亞倫索討甲基安
    非他命，王亞倫與朱錦河達成提供少許甲基安非他命予朱錦
    河施用之合意，並應允朱錦河前來拿取（通話內容詳如附表
    編號2 所示）；稍後於同日19時52分許，朱錦河再以上開行
    動電話撥打予王亞倫，告知王亞倫已到達高雄市鳳山區○○
    ○路90號2 樓2C房王亞倫租處樓下（通話內容詳如附表編號
    3 所示），惟王亞倫因持有之甲基安非他命數量不多，恐不
    足供己施用，因此反悔，然又不願失信於朱錦河，乃僅交付
    可供止癮用之不明藥物予朱錦河，而未實際交付甲基安非他
    命而未遂。嗣經警持臺灣高雄地方法院法官核發之搜索票，
    於99年6 月10日16時30分許，搜索上開大東一路90號2樓2C
    房王亞倫租處，扣得王亞倫所有供與朱錦河連絡轉讓甲基安
    非他命用之Sony Ericsson 行動電話手機1 支（含門號0000
    000000號SIM 卡1 枚）。
二、案經高雄市政府警察局移送臺灣高雄地方法院檢察署檢察官
    偵查起訴。
     理  由
一、證據能力部分─
  (一)按偵查犯罪機關依法定程序監聽之錄音，應認該監聽所得之
    錄音帶或光碟，始屬調查犯罪所得之證據，但依據監聽錄音
    結果予以翻譯而製作之通訊監察譯文，乃該監聽錄音內容之
    顯示，此為學理上所稱之派生證據，屬於文書證據之一種。
    此於被告或訴訟關係人對其譯文之真實性發生爭執或有所懷
    疑時，法院固應依刑事訴訟法第165 條之1 第2 項規定勘驗
    該監聽錄音帶或光碟，踐行調查證據之程序，以確認該錄音
    聲音是否為本人，及其內容與通訊監察譯文之記載是否相符
    ；然如被告或訴訟關係人對其監聽錄音之譯文真實性並不爭
    執，則顯無辨認其錄音聲音之調查必要性。是法院於審判期
    日提示監聽譯文供當事人辨認、表示意見並為辯論者，其程
    式自屬適法（最高法院94年度臺上字第4665號、95年度臺上
    字第295 號、96年度臺上字第1869號判決意旨參照）。經查
    ，門號0000000000號行動電話之通訊監察，係依憑臺灣高雄
    地方法院核發之通訊監察書為之（監察期間：自99年5 月7
    日10時至99年6 月4 日10時止），有通訊監察書在卷可憑（
    見99警聲搜1018號卷〈下稱偵卷(一)〉4-6 頁）；且公訴人及
    被告王亞倫對附表所示門號0000000000號行動電話之通訊監
    察譯文，均不爭執其真正性與證據能力（見本院卷55頁）；
    復經本院於審理時依書證之調查方式踐行證據調查程序，是
    該等監聽譯文均具有證據能力，本院自得採為認定事實之證
    據。
  (二)本判決理由所援用之證據資料（含供述證據及非供述證據）
    ，被告王亞倫及公訴人於本院言詞辯論終結前，均同意有證
    據能力或不爭執（見本院卷55頁）。本院審酌上開證據之作
    成，並無違法或不當情形，且與本案待證事實相關，適當作
    為證據，依刑事訴訟法第159 條之5 第1 項之規定，認均具
    證據能力。
二、實體部分─
  (一)訊據被告王亞倫（下稱被告）矢口否認有轉讓甲基安非他命
    犯行。惟查：
  (1)被告就上開事實，於原審、本院分別供稱：「在電話中本來
    說要給朱錦河（甲基）安非他命，但他來了之後，我那邊只
    剩下自己要用的劑量而已，如果給他的話我自己會沒有東西
    可以用，所以我就拿一些戒斷症狀的藥丸給他」（見原審訴
    卷84頁）、「99年5 月31日當天我有叫朱錦河來，本來要拿
    一點（甲基）安非他命給他，後來他來了，我發現自己的（
    甲基）安非他命只剩下一點點，我就拿解癮的藥給他」（見
    本院卷54頁）等語在卷。足認被告係坦承交付解癮之不明藥
    物予證人朱錦河，而否認交付之物為甲基安非他命。
  (2)被告、證人朱錦河分別持用門號0000000000號行動電話（申
    請人：曾莉娟，為被告之妻）、門號0000000000號行動電話
    （申請人：朱錦河）之事實，業據被告、證人朱錦河於警詢
    、偵訊供（證）述明確（見警卷(二)2 頁，99毒偵3819號卷〈
    下稱偵卷(二)〉43頁），並有通聯調閱查詢單在卷可憑（見偵
    卷(一)7 、23頁）；且上開2 門號行動電話分別於99年5 月31
    日19時39分、19時43分、19時52分有通聯，並監察得如附表
    編號1 至3 所示之通話內容（見偵卷(一)18-19 頁）；又證人
    朱錦河就上開3 通通聯內容之意涵，於偵訊、原審分別證稱
    ：「99年5 月31日19時39分、19時43分、19時52分00000000
    00號與0000000000號行動電話通聯譯文，『河哥』是指我，
    『蛋仔』是指王亞倫。第一通電話是王亞倫打給我，我要王
    亞倫幫我問4,000 元（甲基）安非他命，意思是叫王亞倫幫
    我買（甲基）安非他命；第二通電話我打給王亞倫，問王亞
    倫有沒有（甲基）安非他命，王亞倫說他那裡剩下一點（甲
    基）安非他命他自己要用的，王亞倫說他可以把其中一點點
    （甲基）安非他命先給我」（見偵卷(二)46-47 頁）、「當天
    我與被告王亞倫的通聯，本來的意思是我要向他購買41（即
    1/4 錢）的甲基安非他命；後來電話中我說『另外一種拿一
    點給我』的意思，就是比較不好的甲基安非他命看有沒有，
    先給我一點施用」（原審訴卷69、72-73 頁）等語明確。足
    認被告於上開通聯中，確與證人朱錦河達成提供甲基安非他
    命予證人朱錦河施用之合意，被告並應允證人朱錦河前來拿
    取無訛。
  (3)證人朱錦河於與被告進行上開3 通通聯中第3 通時，即依約
    出現在上開大東一路90號2 樓2C房被告租處樓下，被告亦下
    樓與證人朱錦河見面，後並一同進入該棟建築物內，被告並
    有交付物品予證人朱錦河等情，業據證人朱錦河於偵訊證稱
    ：「當天我與王亞倫碰面後，王亞倫有拿給我一點點（甲基
    ）安非他命，我在電話中提到你先拿另外一種拿一點給我，
    就是比較不好的（甲基）安非他命，那天王亞倫拿給我的就
    是比較不好的（甲基）安非他命」、「蒐證照片中穿條文上
    衣的男子就是我，抽煙、光頭男子就是王亞倫」等語在卷（
    見偵卷(二)46-47 頁），並有當日現場蒐證照片6 幀在卷可按
    （見偵卷(一)20-22 頁）。足認被告於通聯中答應提供甲基安
    非他命予證人朱錦河後，證人朱錦河即依約前往上開大東一
    路90號2 樓2C房被告租處樓下，2 人見面後，被告並交付一
    物品予證人朱錦河無訛。至於證人朱錦河於原審另證稱：「
    當天我到現場後，王亞倫沒有給我品質較差的毒品（指甲基
    安非他命），也沒有拿白色小藥丸給我」云云（見原審訴卷
    69-70 、80頁）。惟本院審酌證人朱錦河上開證述內容，不
    僅明顯與其於偵訊所證不同，亦與被告供稱當日有交付止癮
    用藥物予證人朱錦河不符；復經原審審判長質疑證人朱錦河
    上開證述內容後，證人朱錦河於沈默許久後，始再證稱：「
    （偵訊）筆錄上有寫給我比較不好的甲基安非他命」、「這
    是很久的事了」等語（見原審卷75、77頁），益見證人朱錦
    河心虛之情；是應認證人朱錦河此部分「被告當日未交付物
    品」之證述與事實不符，不足採信，併此說明。
  (4)至於被告與證人朱錦河就如附表編號2 所示通訊監察譯文中
    「隆仔」亦指何義？被告稱係指人名，證人朱錦河則稱係指
    品質較好之甲基安非他命。惟依該次通聯內容「隆仔那個沒
    有了」、「隆仔那個剩下一點點」，均難將「隆仔」直接解
    讀為「品質較好」之意，而若解讀為來自「隆仔」之人之甲
    基安非他命，為品質較好之甲基安非他命，似較符合該次通
    聯前後語句內容。是本院認「隆仔」應係指人名無疑。
  (5)綜上所述，被告確於如附表所示與證人朱錦河之通聯中，與
    證人朱錦河達成提供甲基安非他命之合意，並應允證人朱錦
    河前來拿取，而證人朱錦河亦因此依約前往上開大東一路90
    號2 樓2C房被告租處樓下，被告隨即交付某一物品予證人朱
    錦河無訛。
  (二)被告交付證人朱錦河之某一物品，被告供稱係「解癮之藥物
    」，證人朱錦河則認係「品質較差之甲基安非他命」，而有
    不同。本院審酌證人朱錦河係於99年7 月20日始經檢察官傳
    訊到案，距本件犯罪時間已近2 月，縱以證人朱錦河涉有施
    用甲基安非他命犯嫌疑而進行採尿鑑驗，亦已無從證明被告
    於99年5 月31日交付之物品是否為甲基安非他命；且對照被
    告所稱「解癮之藥物」及證人朱錦河認為係「品質較差之甲
    基安非他命」等情，則被告既係以解癮目的而交付某物品予
    證人朱錦河，該物品當可能具有類似於施用甲基安非他命後
    之效果，則證人朱錦河因此誤認為「品質較差之甲基安非他
    命」，自非無可能。是依上開事證及罪疑有利於被告之原則
    ，應認被告於99年5 月31日19時52分許後某時，在上開大東
    一路90號2 樓2C房租處樓下，係交付證人朱錦河可供「解癮
    之不明藥物」，而非甲基安非他命無訛。
  (三)刑法上犯罪類型為「販賣」者之既、未遂，以買賣之標的物
    已否交付為區分標準；如僅就買賣之內容意思表示一致，而
    尚未交付標的物時，應論以販賣未遂（最高法院89年臺上字
    第2798號判決意旨參照）。則被告既於如附表所示與證人朱
    錦河之通聯中，與證人朱錦河達成提供甲基安非他命之合意
    ，並應允證人朱錦河前來拿取，足認其有轉讓甲基安非他命
    之主觀犯意及客觀行為；後證人朱錦河因此依約前往上開大
    東一路90號2 樓2C房被告租處樓下，惟被告因所持有之甲基
    安非他命數量不多，恐不足供己施用，因而反悔，然又不願
    失信於證人朱錦河，乃交付可供止癮之不明藥物予證人朱錦
    河，自屬因未交付標的物（甲基安非他命）而僅止於未遂階
    段。
  (四)從而本件事證已明，被告犯行洵堪認定，應依法論科。
  (五)論罪及刑之加減：
  (1)按甲基安非他命係屬毒品危害防制條例第2 條第2 項第2款
    所規定之第二級毒品，且甲基安非他命前業經行政院衛生署
    於69年12月8 日公告列入藥物藥商管理法第16條第1 款（即
    現行藥事法第22條第1 項第1 款）之禁藥管理，嗣於79年10
    月9 日雖再以衛署藥字第904142號公告，列入麻醉藥品管理
    條例（現行管制藥品管理條例）第2 條第4 款所定之「化學
    合成類麻醉藥品」管理，並明定於管制藥品管理條例第3 條
    所指「管制藥品」（即藥事法第11條之管制藥品）及毒品危
    害防制條例第2 條第2 項第2 款之第二級毒品，但上開列入
    禁藥之管理並未解除，則轉讓甲基安非他命即同時受藥事法
    及毒品危害防制條例之規範。再按藥事法第83條第1 項法定
    刑為7 年以下有期徒刑，得併科新臺幣500 萬元以下罰金，
    較毒品危害防制條例第8 條第2 項之法定刑為重，並為毒品
    危害防制條例之後法，且毒品範圍包括影響精神物質與其製
    品，而藥事管理，非僅止於藥品之管理，另毒品未必係經公
    告之禁藥，禁藥亦未必為毒品，是毒品危害防制條例與藥事
    法二者，尚無必然之特別法與普通法關係，故除有轉讓之第
    二級毒品達毒品危害防制條例第8 條第6 項所定之一定數量
    ，經依法加重後之法定刑較藥事法第83條第1 項之法定刑為
    重之情形外，因藥事法第83條第1 項為後法，且為重法，應
    優先適用藥事法處罰（最高法院96年度臺上字第3582號判決
    意旨參照）。依如附表編號2 所示通聯內容，被告所持有之
    甲基安非他命本即「剩下一點點」，則其欲轉讓證人朱錦河
    之數量應當更少，是基於罪疑惟輕原則，應認被告欲轉讓證
    人朱錦河施用之甲基安非他命數量未逾行政院訂定發布之「
    轉讓持有毒品加重其刑之數量標準」第2 條第2 款規定之淨
    重10公克以上，並無毒品危害防制條例第8 條第6 項規定加
    重其刑之情形，故應優先適用藥事法處罰。
  (2)被告與證人朱錦河已達成轉讓甲基安非他命之合意，且亦應
    允證人朱錦河前來拿取，後因反悔而僅交付可供止癮之不明
    藥物予證人朱錦河，而未完成轉讓甲基安非他命之行為，自
    屬已著手於轉讓甲基安非他命之犯行而不遂；是核被告所為
    ，係犯藥事法第83條第4 項、第1 項之轉讓禁藥未遂罪。公
    訴意旨認被告係犯藥事法第83條第1 項之轉讓禁藥既遂罪，
    尚有未恰，惟既、未遂僅是犯罪態樣不同，本院自毋庸變更
    起訴法條即得加以審理，併此說明。被告已著手於轉讓甲基
    安非他命之犯行而不遂，為未遂犯，依刑法第25條第2 項規
    定減輕其刑。
  (3)被告前於94年間因毒品案件，經臺灣高雄地方法院分別判處
    有期徒刑10月、10月確定，經定應執行刑有期徒刑1 年7 月
    ，於96 年5月27日保護管束期滿執行完畢，有臺灣高等法院
    被告前案紀錄表在卷可稽（見本院卷62-72 頁），其受有期
    徒刑執行完畢，5 年以內故意再犯有期徒刑以上之本罪，為
    累犯，依刑法第47條第1 項規定加重其刑。被告所科之刑，
    有加重及減輕情形，並依刑法第71條第1 項之規定先加後減
    。
  (六)原判決無罪部分撤銷之理由：
    原審認不能僅以證人朱錦河於偵查中之證述，遽認被告有轉
    讓甲基安非他命予證人朱錦河之行為，而為被告無罪之諭知
    ；惟被告既與證人朱錦河已達成轉讓甲基安非他命之合意，
    且亦應允證人朱錦河前來拿取，後縱未完成轉讓甲基安非他
    命之行為，自應論以轉讓禁藥未遂罪；是原審諭知被告無罪
    ，容有未當。檢察官執此提起上訴，為有理由，應由本院就
    原判決此部分撤銷改判。
  (七)量刑及沒收：
  (1)爰審酌被告轉讓禁藥（毒品）之行為，不僅可能戕害他人之
    身心健康，更擴散施用毒品之人口，危害社會治安；惟被告
    最終未轉讓禁藥予他人，損害幸未擴大，且被告犯罪後就合
    意轉讓禁藥之事實並未否認，態度尚稱良好，及參酌其教育
    程度（高職畢業）、犯罪動機、手段、家庭經濟狀況（貧寒
    ）等一切情狀，量處如主文所示之刑。
  (2)扣案Sony Ericsson 行動電話手機1 支（含門號0000000000
    號SIM 卡1 枚）為被告所有，業經被告供承在卷（見警卷(二)
    2 頁），且為供被告聯絡轉讓甲基安非他命犯罪所用之物，
    依刑法第38條第1 項第2 款規定宣告沒收。
三、原判決關於被告施用第一級毒品、第二級毒品諭知罪刑及定
    執行刑部分，因檢察官、被告均未提起上訴而確定，併此說
    明。
據上論斷，應依刑事訴訟法第369 條第1 項前段、第364 條、第
299 條第1 項前段，藥事法第83條第4 項、第1 項，刑法第11條
前段、第47條第1 項、第25條第2 項、第38條第1 項第2 款，判
決如主文。
本案經檢察官林敏惠到庭執行職務。
中    華    民    國  100     年    10    月    31    日
                  刑事第一庭    審判長法  官  周賢銳
                                      法  官  洪碩垣
                                      法  官  曾逸誠
以上正本證明與原本無異。
如不服本判決應於收受本判決後10日內向本院提出上訴書狀，其
未敘述上訴理由者，並得於提起上訴後10日內向本院補提理由書
狀（均須按他造當事人之人數附繕本）「切勿逕送上級法院」。
中    華    民    國   100    年    11    月    1     日
                                      書記官  魏文常
附錄本案論罪科刑法條全文：
藥事法第83條：
明知為偽藥或禁藥，而販賣、供應、調劑、運送、寄藏、牙保、
轉讓或意圖販賣而陳列者，處7 年以下有期徒刑，得併科新臺幣
5 百萬元以下罰金。
犯前項之罪，因而致人於死者，處7 年以上有期徒刑，致重傷者
，處3 年以上12年以下有期徒刑。
因過失犯第1 項之罪者，處2 年以下有期徒刑、拘役或科新臺幣
30萬元以下罰金。
第1 項之未遂犯罰之。
附表：
┌──┬────┬──────┬───┬──────┬──────────────────┐
│編號│通話時間│受監電話    │受發話│非受監查號碼│通訊監察譯文內容                    │
│    │        │（A）       │      │（B）       │A （被告）、B （朱錦河）            │
├──┼────┼──────┼───┼──────┼──────────────────┤
│ 1  │99年5 月│0000000000  │發話  │0000000000  │A （被告）：和哥。                  │
│    │31日    │            │      │            │B （朱錦河）：蛋仔，我打給你在睡覺嗎│
│    │19時39分│            │      │            │    ？                              │
│    │        │            │      │            │A ：對啊。                          │
│    │        │            │      │            │B ：現在在加水那裡嗎？              │
│    │        │            │      │            │A ：對啊。                          │
│    │        │            │      │            │B ：那我過去找你。                  │
│    │        │            │      │            │A ：你多久會到？我等一下要出去。    │
│    │        │            │      │            │B ：我現在過去差不多15分。          │
│    │        │            │      │            │A ：喔好。                          │
│    │        │            │      │            │B ：那四一差不多多少？              │
│    │        │            │      │            │A ：跟之前的一樣。                  │
│    │        │            │      │            │B ：那就四一。                      │
│    │        │            │      │            │A ：嗯。                            │
├──┼────┼──────┼───┼──────┼──────────────────┤
│ 2  │99年5 月│0000000000  │受話  │0000000000  │B ：蛋仔，你先拿另外一種拿一點給我。│
│    │31日    │            │      │            │A ：隆仔那個沒有了。                │
│    │19時43分│            │      │            │B ：那等一下見面再講。              │
│    │        │            │      │            │A ：隆仔那個剩下一點點自己自那個的，│
│    │        │            │      │            │   沒有關係我拿一點給你。           │
│    │        │            │      │            │B ：喔好。                          │
├──┼────┼──────┼───┼──────┼──────────────────┤
│ 3  │99年5 月│0000000000  │受話  │0000000000  │B ：蛋仔，我在樓下。                │
│    │31日    │            │      │            │A ：喔好。                          │
│    │19時52分│            │      │            │                                    │
└──┴────┴──────┴───┴──────┴──────────────────┘